臺灣高等法院刑事判決　　　　　　　 100年度上易字第1102號
上　訴　人　臺灣板橋地方法院檢察署檢察官
被　　　告　李淑貞
上列上訴人因被告犯詐欺罪案件，不服臺灣板橋地方法院100年
度易更字第1號，中華民國100年3月31日第一審判決（起訴案號
：臺灣板橋地方法院檢察署98年度偵字第27837號），提起上訴
，本院判決如下：
    主  文
原判決撤銷。
李淑貞免訴。
    理  由
一、聲請簡易判決處刑意旨略以：被告李淑貞明知依一般社會生
    活之通常經驗，本可預見將帳戶提供不認識之人，可能幫助
    犯罪集團作為不法收取他人款項之用，竟仍不違本意，基於
    幫助詐欺之不確定故意，於民國98年間某日，在不詳地點，
    將其在第一商業銀行天母分行（下稱第一銀行）所申請之帳
    號00000000000 號之存摺、提款卡及密碼，交付予真實姓名
    年籍不詳之成年人使用。該詐騙集團人員即意圖為自己不法
    所有之詐欺犯意，於98年6 月30日20時4 分許，以奇摩購物
    網站人員之名義，撥打李宇哲電話，向渠佯稱先前透過網路
    購物購買商品時，因設定分期付款方式，將連續扣款，必須
    至提款機重新設定取消分期付款云云，李宇哲不疑有他，遂
    依照指示於同日21時30分起，在花蓮市○○路22號第一銀行
    ，以ATM 匯款方式存入李淑貞上開第一銀行帳戶共新臺幣（
    下同）2 萬2,000 元，因認被告涉犯刑法第30條第1 項、第
    339 條第1 項之幫助詐欺取財罪嫌等語。
二、按案件曾經判決確定者，應諭知免訴之判決，刑事訴訟法第
    302條第1款定有明文。又訴訟上所謂一事不再理之原則，關
    於實質上一罪或裁判上一罪，亦均有其適用，最高法院60年
    臺非字第77號著有判例可資參照。又刑法第五十五條前段規
    定：「一行為觸犯數罪名者，從一重處斷。」即學理上所謂
    之想像競合犯，係指行為人以一個意思決定發為一個行為，
    而侵害數個相同或不同之法益，本係具備數個犯罪構成要件
    ，成立數罪名，因其行為祇有一個，刑法上從一重處斷，並
    依一行為僅應受一次審判之原則，自僅能具一個刑罰權而為
    評價（最高法院49年台非字第20號、71年台上字第2837號判
    例、91年度台非字第325號判決意旨及民國67年9月19日67年
    度第10次刑事庭庭推總會決議參照）。
三、經查：
  (一)被告李淑貞明知依一般社會生活之通常經驗，本可預見將帳
    戶提供不認識之人，可能幫助犯罪集團作為不法收取他人款
    項之用，竟仍不違本意，基於幫助詐欺之不確定故意，於民
    國98年間某日，在不詳地點，將其在第一銀行天母分行所申
    請之帳號00000000000 號之存摺、提款卡及密碼，交付予真
    實姓名年籍不詳之成年人使用。該詐騙集團人員即基於為自
    己不法所有之意圖，於98年6月29日18 時許，以奇摩購物網
    站人員之名義，撥打劉佩盈電話，向渠佯稱先前透過網路購
    物購買商品時，因設定分期付款方式，將連續扣款，必須至
    提款機重新設定取消分期付款云云，劉佩盈不疑有他，遂依
    照指示於同日19時57分許、20時3分、20時29 分，在臺中市
    ○○○路2段668 號第一銀行，以ATM匯款方式存入李淑貞上
    開第一銀行帳戶共新台幣（下同）9萬8,047元等情業經原審
    判決無罪，經檢察官上訴後，由本院駁回上訴，並於99年11
    月16日確定，業經本院核閱歷審卷無訛，並有本院99年度上
    易字第2456號刑事判決、原審99年度易字第1956號刑事判決
    、本院被告前案紀錄表在卷可稽。本件被告被訴上開幫助詐
    欺行為（被害人為李宇哲部分），核與前開確定判決為同一
    案件且為同一交付存摺、提款卡及密碼之行為，根本上係一
    行為，依據一行為僅受一次審利之原則，其有無刑事責任，
    已因前一確定判決行為無罪之諭知而確定，此與連續犯之連
    續數行為，及牽連犯之數行為有方法結果關係之情形不同，
    不容再為其他有罪或無罪之實體判決。
  (二)原審遽認不能證明被告犯罪，判決被告無罪，尚有未洽。檢
    察官上訴主張被告係將上開帳戶金融卡及提款密碼交付他人
    ，而非不慎遺失，原判決有所不當，固非無理由，惟揆諸上
    開說明，基於一行為僅受一次審判之原則，其同一交付帳戶
    金融卡及提款密碼行為，既業經判決確定，自應由本院將原
    判決撤銷，諭知免訴之判決。
據上論結，應依刑事訴訟法第369條第1項前段、第364條、第302
條第1款，判決如主文。
本件經檢察官黃全祿到庭執行職務。
中    華    民    國   100    年    7     月    28    日
                  刑事第十九庭  審判長法  官  鄧振球
                                      法  官  張江澤
                                      法  官  潘翠雪
以上正本證明與原本無異。
不得上訴。
                                      書記官  朱家賢
中    華    民    國   100    年    7     月    28    日